【裁判字號】    95,易,1411
【裁判日期】    951229
【裁判案由】    妨害自由
【裁判全文】
臺灣彰化地方法院刑事判決              95年度易字第1411號
公  訴  人  臺灣彰化地方法院檢察署檢察官
被      告  甲○○
上列被告因家庭暴力之強制罪案件，經檢察官提起公訴（95年度
偵字第9209號），被告於本院準備程序就被訴事實為有罪之陳述
，經本院合議庭裁定由受命法官獨任以簡式審判程序審理，判決
如下：
    主    文
甲○○犯強制罪，處拘役貳拾日，如易科罰金以新臺幣壹仟元折
算壹日。
    事    實
一、甲○○為乙○○之胞弟，共有坐落彰化縣福興鄉○○村○ 鄰
    ○○路26巷90號之土地及房屋，雙方為解決共有土地之使用
    爭議，於民國91年4 月22日經彰化縣福興鄉調解委員會之調
    解，訂立分管協議書，各自管理分得之房屋及土地，並約定
    共有之道路及走廊均為通道，任何時候均須保持暢通無阻，
    不得以任何理由、藉口阻塞或改變他用。詎甲○○竟基於妨
    害人行使權利之犯意，於95年9 月22日上午10時30分許，強
    行將其所有之廢棄之機車、輪胎、鐵板、板模、瓦斯桶、流
    理台、油桶等物品，搬至乙○○所分管房屋之前、後門及廚
    房門口，致乙○○無法自由進出家門，而妨害乙○○居住通
    行之權利。嗣於乙○○將前開障礙物移除後之同日下午3 時
    許，甲○○再度基於妨害人行使權利之犯意，強行將前開雜
    物搬移至乙○○前揭分管房屋之前、後門及廚房門口，妨害
    乙○○居住通行之權利，乙○○遂報警處理，經警員林永志
    於同日下午6 時許抵達乙○○上揭住處、欲陪同乙○○移除
    擋住乙○○住處後門之油桶時，遭甲○○出面阻檔，迨警表
    明執行公務後，甲○○始行離去，進而查知上情。
二、案經乙○○訴由彰化縣警察局鹿港分局報請臺灣彰化地方法
    院檢察署檢察官偵查起訴。
    理    由
一、除被告所犯為死刑、無期徒刑、最輕本刑為3 年以上有期徒
    刑之罪或高等法院管轄第1審案件者外，於前條第1項程序進
    行中，被告先就被訴事實為有罪之陳述時，審判長得告知被
    告簡式審判程序之旨，並聽取當事人、代理人、辯護人及輔
    佐人之意見後，裁定進行簡式審判程序；除簡式審判程序及
    簡易程序案件外，第1審應行合議審判，刑事訴訟法第273條
    之1 第1 項、第284 條之1 分別定有明文。本件被告甲○○
    所涉係死刑、無期徒刑、最輕本刑為3 年以上有期徒刑之罪
    或高等法院管轄第1 審案件以外之罪，並於本院行準備程序
    時就被訴事實為有罪之陳述，本院合議庭依前揭規定，經評
    議結果，裁定改由受命法官獨任行簡式審判程序，合先敘明
    。
二、上開事實，業據被告甲○○於本院訊問時坦承不諱（見本院
    95年度易字第1411號卷第10、17頁），核與告訴人即被告之
    胞兄乙○○於警詢、偵查、及本院審理中之指述（見彰化縣
    警察局鹿港分局鹿警分偵字第0950020473 號刑案偵查卷第3
    、4 頁，臺灣彰化地方法院檢察署95年度偵字第9209號卷第
    10、11、24頁），及證人即95年9 月22日下午6 時許到場排
    解糾紛之員警林永志，於偵訊時所為之證述（見臺灣彰化地
    方法院檢察署95年度偵字第9209號卷第22、23頁）相符，並
    有91年4 月22日被告與告訴人立具之分管協議書、彰化縣福
    興鄉調解委員會調解書各1 份，與照片8 張附卷可稽（見彰
    化縣警察局鹿港分局鹿警分偵字第0950020473號刑案偵查卷
    第6-10頁，臺灣彰化地方法院檢察署95年度偵字第9209號卷
    第14頁），足認被告之自白與事實相合，應堪採信，本件事
    證明確，其犯行洵堪認定，應予依法論科。
三、查告訴人乙○○與被告甲○○為兄弟關係，屬家庭暴力防治
    法第3 條第4 款所定之家庭成員，是被告基於妨害人行使權
    利之犯意，妨害告訴人居住通行之權利，應成立刑法所規定
    之強制罪，屬家庭暴力防治法第2 條第2 項所稱之家庭暴力
    罪。核被告所為，係犯刑法第304 條第1 項之強制罪。又被
    告先後2 次強行於告訴人住處門口堆置雜物、妨害告訴人居
    住通行權利之行為，時間緊接，罪名相同，乃於密切接近之
    時地實施，各行為之獨立性極為薄弱，依一般社會健全觀念
    ，在時間差距上，難以強行分開，在刑法評價上，以視為2
    個舉動之接續施行，合為包括之一行為予以評價，較為合理
    ，屬接續犯，而為包括之一罪 (最高法院86年臺上字第3295
    號判例參照)。 爰審酌被告身為告訴人之胞弟，不僅未能尊
    敬兄長、珍惜手足之情，亦未能遵守前開分管協議書之約定
    ，且於告訴人移除障礙物後，又再度將上開雜物堆置在告訴
    人住處前、後門及廚房門口，造成告訴人無法進出家門，妨
    害告訴人居住通行之權利，與事後未與告訴人達成和解、自
    始否認犯行，迨於本院訊問時終能坦承不諱一節，另考量其
    係基於告訴人之停車地點恐妨礙、延誤其將患病之子送醫，
    遂對告訴人加以報復之動機，與其手段、智識程度、並無前
    科等一切情狀，量處如主文所示之刑，並諭知易科罰金之折
    算標準。
據上論斷，應依刑事訴訟法第273 條之1第1項、第299條第1項前
段，刑法第304 條第1 項、第41條第1 項前段，刑法施行法第 1
條之1 ，判決如主文。
本案經檢察官莊佳偉到庭執行職務。
中    華    民    國    95    年    12    月    29    日
                  刑事第一庭    法  官  林秉暉
以上正本證明與原本無異。
如不服本判決，應於判決送達後10日內，向本院提出上訴狀 (須
附繕本)。
告訴人或被害人對於判決如有不服具備理由請求檢察官上訴者，
其上訴期間之計算係以檢察官收受判決正本之日期為準。
中    華    民    國    95    年    12    月    29    日
                                書記官  梁高賓
所犯法條：
刑法第304條第1項
以強暴、脅迫使人行無義務之事或妨害人行使權利者，處3 年以
下有期徒刑、拘役或300元以下罰金。


司法院資訊處製作；財團法人民間司法改革基金會備份。
